臺灣嘉義地方法院民事判決　九十一年訴字第九二九號
　　原　　　告　　丙○○
　　訴訟代理人　　林崑地律師
　　複　代理人　　莊安田律師
　　被　　　告　　甲○○
　　　　　　　　　丁○○
　　兼
　　訴訟代理人　　乙○○
右當事人間請求損害賠償事件，本院判決（於民國九十二年十二月二十九日辯論終結
）如左：
    主      文
被告應連帶給付原告新台幣壹拾參萬肆仟柒佰柒拾捌元，及自民國九十一年二月二十
一日起至清償日止按年息百分之五計算之利息。
原告其餘之訴駁回。
訴訟費用由被告連帶負擔四十分之一；餘由原告連帶負擔。
本判決第一項得假執行。但被告如以新台幣壹拾參萬肆仟柒佰柒拾捌元預供擔保，得
免為假執行。
原告其餘假執行之聲請駁回。
    事實及理由
一、本件原告於附帶民事起訴狀內，原係聲明求為判決：被告應連帶給付原告新台幣
    （下同）二百七十萬三千五百八十五元，及均自起訴狀繕本送達翌日起至清償日
    止，按年息百分之五計算之利息，並願供擔保請准宣告假執行等語，嗣於訴訟程
    序進行中，經多次追加或減縮其聲明，最後聲明請求被告應連帶給付原告一百五
    十萬零三十三元，及自起訴狀繕本送達翌日起至清償日止，按週年利率百分之五
    計算利息，並願供擔保請准宣告假執行等語，核與民事訴訟法第二百五十五條第
    一項第三款、第五款之規定相符，應予准許。
二、本件原告主張：被告甲○○於民國九十年六月十一日上午七時四十分許，騎乘車
    牌號碼ＴＫＰ—１２９號輕型機車，沿嘉義市嘉雄陸橋由西往東方向行駛，途經
    民族路、新民路、中山路交岔路口時，本應注意車前狀況，竟疏未注意，貿然直
    行欲進入民族路，致使撞及行經該路口之原告丙○○所騎乘之車牌號碼ＬＺＰ—
    ６２２號重型機車，造成原告丙○○受有頭部外傷、腦震盪、左側第三對腦神經
    （動眼神經）損傷之傷害；且本件車禍肇事之原因經鑑定結果為原告丙○○駕駛
    輕機車，由嘉雄陸橋邊道路，左轉不當，為肇事主因；被告甲○○駕駛輕機車，
    未注意車前狀況，為肇事次因，而刑事過失傷害部份亦業經本院以九十一年度交
    易字第四四號刑事判決判處被告有期徒刑二個月，得易科罰金，並經台灣高等法
    院台南分院以九十一年度交上易字第一○四三號刑事判決上訴駁回確定在案等事
    實，有診斷書、本院九十一年度交易字第四四號刑事判決書、台灣高等法院台南
    分院以九十一年度交上易字第一○四三號刑事判決書、台灣省嘉雲區車輛事故鑑
    定委員會九十一年一月十五日嘉鑑字第九一○○○七號函附鑑定意見書附卷為證
    ，並為兩造所不爭執，自堪信為真實。
三、按「因故意或過失，不法侵害他人之權利者，負損害賠償責任。」、「違反保護
    他人之法律者，推定其有過失。」、「不法侵害他人之身體或健康者，對於被害
    人因此喪失或減少勞動能力或增加生活上之需要時，應負損害賠償責任。」、「
    不法侵害他人之身體、健康、名譽、自由、信用、隱私、貞操，或不法侵害其他
    人格法益而情節重大者，被害人雖非財產上之損害，亦得請求賠償相當之金額。
    」、「無行為能力人或限制行為能力人不法侵害他人之權利者，以行為時有識別
    能力為限，與其法定代理人連帶負損害賠償責任。」，民法第一百八十四條第一
    項、第二項、第一百九十三條第一項、第一百九十五條第一項、第一百八十七條
    第一項分別定有明文。本件被告甲○○於車禍發生時係限制行為能人，其騎乘機
    車，未注意車前狀況，而擦撞原告，自應負侵權行為損害賠償責任，被告乙○○
    、被告丁○○為被告甲○○之法定代理人，被告甲○○行為時有識別能力，其法
    定代理人自應負連帶損害賠償責任。茲就原告請求之項目金額是否准許，分論於
    左：
（一）醫療費用部分四萬七千七百九十二元部分：
      本件原告所提出之六十五張（誤載為六十六張）醫療單據中，扣除健保費用、
      證書費用【九張（分別為110+30+110+110+900+50+600+80+110=2100）】及未
      有醫院處方之藥物費用（900+4000=4900），實際支出僅為一萬一千四百四十
      元，並依原告所受傷害及各收據載明醫療費別，認定此部分請求尚屬必要之醫
      療費用，則原告請求一萬一千四百四十元之醫療費用範圍內即屬合理，應予准
      許；逾此數額，即屬無理，不應准許。
（二）交通費用部分一萬七千七百五十元部分：
      本件原告主張因本件車禍受傷，分別由原告家中至嘉義市聖馬爾定醫院治療，
      及家中至高雄長庚記念醫院治療，共計花費之交通費用為一萬七千七百五十元
      （即15000+2750=17750）等情，並提出二張收據為證，經本院核對當日均有醫
      療單據附卷，則原告此部分之請求，自屬有理，應予准許。
（三）減少勞動能力、工資損失部分共計一百七十七萬六千四百五十六元部分：
      原告因本件車禍受有外傷致左側第三對腦神經麻痺及眼瞼下垂，九十一年五月
      二十一日最後就診日時，其左眼輕微外斜視，眼瞼下垂已恢復至正常側瞳孔因
      外傷放大３．５ｍｍ（正常２．５ｍｍ），但對光線有反應，左眼球轉動往下
      方稍受影響，左眼裸視０．５。因其外斜視及瞳孔無法回復，眼球轉動略受限
      ，評估「喪失勞動力約百分之十」等情，有財團法人長庚紀念醫院（高雄）分
      院九十二年十月六日（九二）長庚院高字第三六五三號函在卷可按。而本件原
      告係於四十年八月六日出生，本件車禍發生於九十年六月十一日，當時原告年
      齡約為五十歲，依勞工六十歲退休標準計，尚有十年，再以基本工資每月一萬
      五千八百四十元（誤載為一萬六千五百元）標準，依霍夫曼計算方式，減少勞
      動能力損失百分之十之現值為十五萬七千三百五十四元【年別5%複式霍夫曼計
      算法（第一年不扣除中間利息），其計算式為：[190080*8.00000000*0.1]=15
      7354（小數點以下四捨五入）。則本件原告請求被告賠償減少勞動能力、工資
      損失部分共計一百七十七萬六千四百五十六元（即99000+0000000=0000000）
      ，尚屬過高，應核減為十五萬七千三百五十四元，方屬公允，逾此範圍之請求
      則不應准許。
（四）精神慰藉金部分八十萬元部分：
      原告因本件車禍受傷，致使肉體、精神受有痛苦，本院審酌兩造之年齡、社會
      地位、經濟、受傷部位及傷勢情形、過失程度等一切情況，及原告為高中畢業
      、薪資約一萬二千多元、無不動產、被告甲○○高中畢業、從事服裝業，月薪
      約二萬五千元、未婚、無不動產、被告乙○○為國小畢業、司機、月薪約一萬
      八千元、一筆土地、已婚育有一女、被告丁○○國小畢業、家庭主婦、無不動
      產等情，原告請求八十萬元，尚嫌過高，應核減為四十萬元，方屬公允，逾此
      範圍之請求，即屬無據，不應准許。
（五）綜上所述，原告得請求被告連帶賠償金額共計五十八萬六千五百四十四元（計
      算式：11440+17750+157354+400000=586544）。
四、次按「損害之發生或擴大，被害人與有過失者，法院得減輕賠償金額，或免除之
    」，民法第二百十七條定有明文。經查，本件車禍肇事之原因：原告丙○○駕駛
    輕機車，由嘉雄陸橋邊道路，左轉不當，為肇事主因；被告甲○○駕駛輕機車，
    未注意車前狀況，為肇事次因，此有台灣省嘉雲區車輛事故鑑定委員會九十一年
    一月十五日嘉鑑字第九一○○○七號函附鑑定意見書足按，被告主張過失相抵，
    自屬可採。本院審酌原告左轉不當，而被告甲○○未注意車前狀況等情，認原告
    及被告甲○○應各負百分之六十及百分之四十之過失責任，亦即應減輕被告百分
    之六十之賠償責任，換言之，即原告僅得請求被告連帶賠償前開金額之百分之四
    十。依此計算，原告得請求被告連帶給付金額為二十三萬四千六百一十八元（計
    算方法：586544χ0.4=234618，元以下四捨五入）。
五、末按被保險汽車發生汽車交通事故，受益人得在本法規定之 保險金額內，直接向
    保險人請求保險金；保險人依本法規定給付之保險金，視為加害人或被保險人損
    害賠償金額之一部分，加害人或被保險人受賠償請求時，得扣除之，強制汽車責
    任保險法第二十八條及第三十條分別定有明文。經查被告抗辯原告已因本件車禍
    事故領取強制汽車責任險之保險金額九萬九千八百四十元（96260+3580=99840）
    ，且為原告所不爭執，揆諸前開說明，被告抗辯上開保險金應視為給付賠償額之
    一部分予以扣除，自屬有據，本件被告應連帶賠償原告十三萬四千七百七十八元
    （計算式：000000 -00000=134778）。
六、從而，本件原告依侵權行為之法律關係，請求被告應連帶給付原告十三萬四千七
    百七十八元，及自九十一年二月二十一日起至清償日止，按年息百分之五計算之
    利息之範圍內，為有理由，應予准許。逾上開數額之請求，則為無理由，應予駁
    回。
七、原告及被告均陳明願供擔保，聲請宣告假執行或免為假執行，經核原告勝訴部分
    未逾新台幣五十萬元部分，本院自應依職權宣告假執行，另就被告聲請免為假執
    行部分，爰由本院酌定相當之擔保金額宣告之；原告其餘假執行之聲請，因訴之
    駁回而失所依據，不予准許。
八、本件事證已臻明確，兩造其餘主張及攻擊防禦方法與證據，經本院斟酌後，與本
    件判決結果已不生影響，故不一一論列，附此敘明。
九、據上論結：本件原告之訴為一部有理由，一部無理由，並依民事訴訟法第七十九
    條、第八十五條第二項、第三百八十九條第一項第五款、第三百九十二條第二項
    ，判決如主文。
中　　　華　　　民　　　國　　九十三　　年　　　一　　　月　　　九　　　日
~B臺灣嘉義地方法院民事第二庭
~B　　法　官　蕭道隆
右為正本，係照原本作成。
如對本判決上訴須於判決送達後廿日內向本院提出上訴狀
中　　　華　　　民　　　國　　九十三　　年　　　一　　　月　　　九　　　日
~B　　書記官　沈育坤
